臺灣臺南地方法院刑事判決　　　　　　　　　　　　　九十三年度簡上字第七九號
　　上訴人　即
　　被　　　告　乙○○
右列上訴人因恐嚇等案件，不服本院九十三年度簡字第四三○號中華民國九十三年二
月二十七日第一審判決（聲請案號：九十三年度營偵字第四八號），提起上訴，本院
管轄之第二審合議庭判決如左：
    主  文
原判決撤銷。
乙○○以強暴公然侮辱人，處拘役伍拾日，如易科罰金，以佰元折算壹日；又以加
害生命之事，恐嚇他人致生危害於安全，處拘役伍拾日，如易科罰金，以參佰元折算
壹日；應執行拘役玖拾日，如易科罰金，以參佰元折算壹日。
    事  實
一、乙○○於民國九十二年七月三十一日中午十二時許，在臺南縣將軍鄉長榮村四之
    五號將軍鄉公所，不特定多數人得共聞共見之清潔隊休息室內，與甲○○、戴林
    秋菊、許明雄、丁○○等人飲酒聊天，酒過三巡，乙○○與甲○○因言語不和，
    乙○○竟朝甲○○臉上潑酒，以此強暴方式，侮辱甲○○，再以「姦你娘」穢語
    辱罵甲○○，並揪住甲○○衣領作勢毆打，經許明雄、丁○○二人勸阻，並將乙○○推出休息室外，乙○○復基於恐嚇犯意，於休息室外以加害生命之事，對甲○○恐嚇稱：「如果你敢離開休息室，就要讓你死。」使甲○○因而心生畏懼，
    致生危害於安全。
二、案經甲○○訴由臺南縣警察局學甲分局報請台灣台南地方法院檢察署檢察官偵查
    起訴。
    理  由
一、訊據被告乙○○矢口否認有何犯行，辯稱：是告訴人甲○○先罵伊，伊才罵告訴
    人，又台南縣將軍鄉鄉公所清潔隊之休息室，並非不特定之人士得以自由進出，
    並不該當「公然」要件。再者，沒有恐嚇說要讓告訴人沒命，要打死告訴人的話
    ，且事後在警員之勸說下，伊與告訴人還有互相敬酒，顯見告訴人並無心生畏懼
    云云。
二、以強暴犯公然侮辱罪部分：
    按刑法第三百零九條所稱之公然侮辱，凡於特定或不特定多數人得以共聞共見之
    狀態下，未指明具體事實，而其內容足以貶損他人社會評價之輕蔑行為，不論係
    出以言語或舉動，均足當之，由於本罪所擬保護者，乃個人營社會群體生活之人
    格評價，從而，侮辱之涵義，判斷上每隨行為人與被害人之性別、年齡、職業類
    別、教育程度、平時關係，行為時之客觀環境、行為地之方言或語言使用慣習等
    事項，而呈現浮動之相對性，故應綜合全盤情狀進行審查。本件被告有向告訴人
    甲○○潑酒及對伊口出穢言部分，業經被告供稱：‧‧‧「幹你娘」，是何意思
    ，酒有濺到雙方衣服等語，核與告訴人甲○○指述之情節大致相符，且有證人將
    軍鄉西和村村長戴林秋菊、將軍鄉長榮村村長許明雄、將軍鄉財政課課長丁○○
    證述在卷，此部分事實堪可認定。又查台南縣將軍鄉鄉公所休息室於上班時間，
    係不特定人所得自由進出之場所，此經證人丁○○證述綦詳，且經本院依職權函
    詢台南縣將軍鄉鄉公所，其函覆：『清潔隊休息室之用途，係開放型會客室，提
    供本隊隊員休息聯誼及會客洽公之用途，位於將軍鄉長榮村四之五號「將軍鄉公
    所清潔隊」辦公室內，平日供本隊隊員使用，一般洽公民眾得以進出』，此有該
    所九十三年五月四日所清字第０９３０００４０３１號函文及卷附之照片十張附
    卷足參，是在其清潔隊休息室內所發生之事，自屬不特定人所得共見共聞；被告
    在上址之公開場向甲○○臉上潑酒，並口出「姦你娘」等穢語，顯係以粗鄙之舉
    動，言語輕蔑告訴人之名譽，其內容足以貶損告訴人之人格及社會聲譽；且上開
    行為客觀上足使告訴人有受辱之感覺，乃眾所周知且能體會之事實，被告身為具
    有常識之成年人，自對此有所認識，其在上述不特定人得共聞共見之場合，其具
    有公然侮辱告訴人之犯意至灼，並不因被告係或告訴人先開罵而得使其行為正當
    化，是被告辯稱伊僅只是回罵云云，不足採信。末按刑法第三百零九條第二項所
    稱之強暴手段，乃廣義之強暴，指對人施用有形物理力之行為，不論直接或間接
    ，均屬之，是本件被告於告訴人臉上潑酒之行為，實係直接對人施加有形之外力
    ，而屬強暴行為。此部分事證明確，被告犯行堪以認定，應依法論科。
三、恐嚇罪部分：
    惟查右揭事實，迭據告訴人於警、偵訊及本院審中指訴甚詳，核與證人即在場之
    戴林秋菊、許明雄及丁○○證述情節相符，證人等與被告並無嫌隙，渠等之證言
    應有相當之可信度，參以被告與告訴人既彼此感情不睦，雙方有所不滿，且被告
    復自承雙方均有喝酒，其當時情緒激動，則其因一時情緒激動，而出言恐嚇，尚
    不背常情及事理，亦足認告訴人之指訴與事實相符，堪以採信。且告訴人亦因而
    心生畏懼，即刻報警求援，並請求由警員駕駛警車，護送回家，此亦經證人即警
    員丙○○證述在卷，此部分罪證明確，被告犯行堪以認定，其所辯無非事後畏罪
    卸責之詞，不足採信。
四、核被告乙○○所為，係犯刑法第三零五條、第三百零九條第二項等罪，被告所犯
    上開二罪間，犯意各別，行為互殊，應分論併罰。
五、原審以被告犯行明確，依法論罪科刑，原非無見，惟查：本件公訴人起訴以穢語
    辱罵甲○○之犯罪事實及其所犯法條均係刑法第三百零九條第二項以強暴犯公然
    侮辱罪，原審認被告成立刑法第三百零九條第一項之公然侮辱罪，並未載明理由
    、變更起訴法條，且刑法第三百零九條第一項之公然侮辱罪之法定刑，僅得判處
    拘役或三百元以下罰金，原審竟於此部分判處被告有期徒刑三月，顯然逾越法定
    刑，被告上訴指原審判決有罪不當，雖無理由，然原判決既有上開可議之處，合
    議庭應認為有理由，自應將原判決撤銷，由本院管轄之第二審合議庭自為判決。
    爰審酌被告曾任公職，竟不知潔身自愛，以上開貶損他人人格之方式侮辱告訴人
    ，尚未與告訴人達成和解，其不知悔改之犯後態度，及其因酒後失態等一切情狀
    ，分別量處如主文所示之刑，並定應執行之刑，及諭知易科罰金之折算標準，以
    資懲儆。
據上論斷，應依刑事訴訟法四百五十五條之一第一項、第三項、第三百六十九條第一
項前段、第三百六十四條、第二百九十九條第一項前段，刑法第三百零五條、三百零
九條第二項、第四十一條第一項前段、第五十一條第六款，罰金罰鍰提高標準條例第
一條前段、第二條，判決如主文。
本案經檢察官戊○○到庭執行職務。
中    華    民    國      九十三    年      五        月    二十七      日
                              臺灣臺南地方法院刑事第九庭
                                  審判長法  官  鄭 文 祺
                                        法  官  林 中 如
                                        法  官  蔡 奇 秀
右正本證明與原本無異
本件不得上訴
                                        書記官  尹 之 玲
中    華    民    國      九十三    年      五        月    二十七      日
附錄本案論罪科刑法條全文：
刑法第三百零五條：以加害生命、身體、自由、名譽、財產之事，恐嚇他人致生危害
                  於安全，處二年以下有期徒刑、拘役或三百元以下罰金。
刑法第三百零九條：公然侮辱人者，處拘役或三百元以下罰金。
                  以強暴犯前項之罪者，處一年以下有期徒刑、拘役或五百元以下
                  罰金。
